臺灣臺中地方法院民事判決　　　　　　 100年度訴字第1289號
原　　　告　有限公司
法定代理人　顏侯城
原　　　告　顏佑
共　　　同
訴訟代理人　黃英傑律師
被　　　告　林文安
上列當事人間請求確認本票債權不存在等事件，本院於民國100
年9 月14日言詞辯論終結，判決如下：
    主    文
原告之訴駁回
訴訟費用由原告負擔。
    事實及理由
壹、程序方面：
一、按當事人喪失訴訟能力或法定代理人死亡或其代理權消滅者
    ，訴訟程序在有法定代理人或取得訴訟能力之本人，承受其
    訴訟以前當然停止；但於有訴訟代理人時不適用之。又前開
    承受訴訟人於得為承受時，應即為承受之聲明；聲明承受訴
    訟，應提出書狀於受訴法院，由法院送達於他造，民事訴訟
    法第170 條、第173 條、第175 條第1 項、第176 條分別定
    有明文。本件原告有限公司（下稱原告公司）之法
    定代理人原為被告顏佑，嗣於民國100 年7 月15日變更為
    顏侯城，並於100 年8 月8 日具狀聲明承受訴訟，有民事準
    備書續狀、公司及分公司基本資料查詢（明細）在卷可稽（
    本院卷第52-55 頁），經核尚無不合，應予准許。
二、次按訴狀送達後，原告不得將原訴變更或追加他訴，但擴張
    或減縮應受判決事項之聲明者，不在此限，民事訴訟法第25
    5 條第1 項第3 款定有明文。本件原告2 人原起訴聲明第2
    項為「鈞院100 年度司執字第5529、13686 號所為強制執行
    程序應予撤銷。」，嗣因本院100 年度司執字第13686 號強
    制執行程序與本案無直接關聯，原告2 人遂於100 年8 月29
    日具狀將上開聲明變更為「鈞院100 年度司執字第5529號所
    為強制執行程序應予撤銷。」，核屬減縮應受判決事項之聲
    明，應予准許。
貳、實體方面：
一、原告2 人起訴主張：
（一）原告顏佑於94年6 月27日設立原告公司，公司資本
      額新臺幣（下同）100 萬元皆由原告顏佑個人出資。自
      96年9 月26日至97年2 月4 日，原告顏佑總共向被告借
      款4,080,900 元，並於97年10月30日簽立借據1 紙（即原
      證二，附於臺中簡易庭卷第9 頁）及由原告2 人共同簽發
      票號0000000 號、面額4,080,900 元、到期日為97年10月
      31日之本票1 紙（下稱系爭本票，附於臺中簡易庭卷第10
      頁），交由被告收執。自97年3 月份起，原告顏佑與被
      告達成約定，由原告公司每年度各項收入淨利之一半
      撥付被告以清償前開債務，原告公司遂分別於97年至
      99年間支付被告1,659,785 元、885,475 元及914,283 元
      ，合計已撥付3,459,543 元。而原告顏佑所分得淨利之
      一半3,459,543 元，每月僅實支3 萬元作為生活費，餘皆
      用以清償前開債務，是以本件原告顏佑就系爭本票債務
      及其年利率6 ％之利息，業已清償完畢。詎被告明知原告
      顏佑已清償系爭本票債務，竟於99年10月18日向鈞院聲
      請本票裁定，經鈞院於99年11月24日以99年度司票字第52
      58號裁定許可強制執行，被告並據上開裁定對原告2 人強
      制執行，由鈞院100 年度司執字第5529號強制執行事件執
      行中。爰依民事訴訟法第247 條第1 項、強制執行法第14
      條第2 項規定，提起本件訴訟。
（二）對被告答辯之陳述：
  １、原告顏佑所簽立之原證二借據上並無原告公司之簽
      章，而臺灣臺中地方法院檢察署100 年度偵字第113 號不
      起訴處分書亦認定係原告顏佑向被告借款，被告及證人
      許雅婷於該偵查案件偵查中又多次提到係原告顏佑欠被
      告錢等語，以及被告於100 年7 月11日、100 年8 月10日
      言詞辯論時自承是原告顏佑向伊借的等語，再加以被告
      對於原證二之借據內容亦予承認，在在均可佐證本件4,08
      0,900 之借貸契約係存在原告顏佑與被告之間，並非原
      告公司向被告借款。又系爭本票上雖蓋有原告公
      司之大小章，但因票據無因性，無法證明原告公司與
      被告間有借貸關係。
  ２、系爭本票係原告公司為擔保原告顏佑積欠被告之借
      款之連帶清償責任所簽發，乃使公司擔任原告顏佑
      之保證人，違反公司法第16條第1 項之規定而無效，故原
      告公司無須就系爭本票債權負責。又被告於公司
      幫忙經營公司及管理財務，係屬無給職，則被告自97年3
      月份起取得原告公司結案工程盈餘百分之五十，應屬
      受自原告公司之贈與，其傷害公司財務程度更甚於將
      公司資金貸與他人，依公司法第15條第1 項之禁止規定及
      舉輕以明重之法理，亦應禁止之，被告並應類推適用該法
      條第2 項規定，將3,459,543 元返還予原告公司。
  ３、在被告返還原告公司3,459,543 元前，被告就系爭本
      票債權已實質受償3,459,543 元，原告顏佑於97年12月
      17日復已清償被告480,900 元，此由原證四清償債務計算
      表之備註欄記載「顏（按即顏佑）還董a （按即被告）
      私人借支」可稽；被告另於鈞院100 年度司執字第5529號
      強制執行事件中獲分配1,062,651 元，可知被告就系爭本
      票債權不僅全部受償，且應返還超收之922,194 元。
  ４、原告對證人許雅婷提出侵占案件之告訴，故證人許雅婷所
      證偏袒被告部分，不足採信。
（三）並聲明：
  １、確認被告持有原告等於97年10月30日簽發、票面金額4,08
      0,900 元、到期日為97年10月31日之本票債權不存在。
  ２、鈞院100 年度司執字第5529號強制執行程序應予撤銷。
二、被告答辯略以：
（一）原告顏佑與被告為好友，原告公司於96年9 月間，
      因資金週轉缺口陷於經營危機，原告顏佑與被告協商，
      希望被告能短期借款給原告公司融通，以度過公司經
      營危機，並由原告顏佑聲明願負連帶清償責任，又聲稱
      其於中科大未來社區有房產數間，待近期出脫，清償能力
      無虞云云，並約定於借款期間，被告得以經理人身分參與
      原告公司之經營與管理公司財務，以證明原告顏佑
      借款乃供公司經營資金週轉之用，原告顏佑為取信被告
      ，並自願將公司印鑑大小章交付被告保管，以作為向被告
      借款之擔保。被告基於信賴原則，乃依協議於96年9 月間
      開始至原告公司經營及管理公司財務，並陸續無息借
      款供公司營運之用，且自被告參與經營後，原告公司
      財務日趨健全，被告亦積極協助開發業務，公司業績蒸蒸
      日上，盈餘日漸成長。迨至97 年2月4 日，因被告發覺原
      告顏佑所稱之中科大未來社區數間房產，已向民間錢莊
      高額借款，且原告顏佑亦表示無能力償還借款，希望先
      行對帳後，再協議清償計畫。雙方遂於97年10月30日對帳
      完成，原告2 人共計向被告借款4,080,900 元，且因前述
      借款原本言明為短期融資，惟迄至97年10月30日止，原告
      顏佑表示尚無法還款，自願負連帶清償責任，故於當日
      ，乃由原告2 人共同簽發系爭本票，原告顏佑為讓被告
      安心，保證會還款，復又簽立原證二之借據交由伊收執，
      以作其個人願負連帶清償之雙重擔保。原告顏佑又與被
      告口頭協議：「原告2 人於借款未清償期間，被告續無給
      職幫忙經營公司及管理財務，被告並得分配自96年9 月起
      ，被告至公司參與經營而全部新招攬之工程，自97年3 月
      份起所結案工程盈餘百分之五十，作為被告參與原告
      公司經營之經理人津貼、車馬費等酬庸；新案倘無盈餘即
      無可分配；而96年9 月前原告公司舊案工程結案盈餘
      ，全部歸原告顏佑收取，又96年9 月以前原告2 人之負
      債，由原告顏佑自理，待原告公司回歸穩健經營並
      清償被告借款後，被告即停止盈餘百分之五十之酬庸並無
      條件退出原告公司之經營。」，故被告於97年至99年
      所分配之原告公司款項，係基於以上約定所獲之淨利
      分配，否則何以於97年10月30日雙方對帳時未予以扣除？
      原告顏佑則因另積欠其他巨額債款，迄今未曾清償被告
      分文，故原告顏佑所陳業已清償系爭本票債權及年息6
      ％之利息，與事實不符。
（二）前開4,080,900 元之借款係原告顏佑以公司名義向被告
      所借，故被告要求系爭本票上要蓋公司之大小章，才
      能表明係公司所借，另外再由原告顏佑個人開出借據，
      以資擔保。至於借據只由原告顏佑開立，而非由原告
      公司開立，則係因被告不懂法律之規定。
（三）本件原告2 人均為系爭本票之發票人，並非保證或背書人
      ，對於本票上原告2 人簽名及印文之真正並無爭執，並已
      由被告處取得系爭本票之對價，自應依票據文義負連帶清
      償責任。且票據法及公司法上並無公司不得為發票行為之
      規定，不能因係發票行為而推定係發票保證。
（四）並聲明：原告之訴駁回。
三、法院之判斷：
（一）原告2 人主張原告公司係由原告顏佑於94年6 月27
      日設立，公司資本總額為100 萬元，皆由原告顏佑出資
      ；自96年9 月26日起至97年2 月4 日止，被告有陸續出借
      款項合計4,080,900 元，故於97年10月30日，原告2 人共
      同簽發系爭本票，另由原告顏佑簽立如原證二之借據，
      交由被告收執，以擔保被告前開借款；原告公司並將
      該公司97年至99年淨利之一半，分別為1,659,785 元、88
      5,475 元、914,283 元，合計3,459,543 元，朋分與被告
      。又被告於99年10月18日，持系爭本票向本院聲請本票裁
      定，經本院於99年11月24日以99年度司票字第5258號裁定
      准予強制執行，被告並據上開裁定對原告2 人強制執行，
      由本院100 年度司執字第5529號強制執行事件執行中等事
      實，為被告所不爭執，並有有限公司變更登記表、借據、
      本票及原告公司平分淨利計算表各1 紙（附於臺中簡
      易庭卷第5 、6 、8-12頁）附卷可稽，復經本院調取99年
      度司票字第5258號本票裁定案卷、100 年度司執字第5529
      號民事執行案卷審閱無訛，堪信為真實。
（二）原告2 人另主張前開借款4,080,900 元係原告顏佑1 人
      向被告所借，與原告公司無關，且該筆借款已全部清
      償，系爭本票債權應已消滅云云，則為被告所否認，並以
      前開借款均係原告公司所借，且未清償分文等語置辯
      。是以本院應審究者厥為：系爭本票之借款4,080,900
      元究係原告顏佑或原告公司向被告借貸？被告之
      系爭本票債權是否業經原告2 人全數清償而不存在？原
      告2 人請求確認被告持有系爭本票債權不存在，有無理由
      ？原告2 人請求撤銷本院100 年度司執字第5529號強制
      執行程序是否有理由？茲分述如下。
（三）系爭本票之借款4,080,900 元究係原告顏佑或原告
      公司向被告借貸？
  １、原告2 人雖以原證二之借據係由原告顏佑書立，並無原
      告公司之簽章欲佐其說，但被告答辯稱：當初因原告
      顏佑所經營之公司週轉困難，由原告顏佑商請伊
      借款給原告公司，原告顏佑並聲明願負連帶清償責
      任，且同意由被告以經理人身分參與公司經營，伊才陸續
      出借4,080,900 元給公司，故於97年10月30日雙方對
      帳後，伊要求由原告2 人共同簽發系爭本票，尤其要蓋用
      公司大小章，方能表明係公司借款，之後，原告顏佑為
      讓被告安心，保證會還款，才又以其個人名義出具如原證
      二之借據，作為雙重擔保等語，核與原告公司之會計
      即證人許雅婷到庭結證稱：「（提示系爭本票，問：上開
      本票所載票面金額4,080,900 元，借貸情形為何？）公司
      之前週轉不靈，顏佑叫林文安來公司幫忙，林文安來公
      司幫忙時，我已經在公司任職了，公司之前就已經沒有資
      金，時常需要調度資金，所以請林文安來公司幫忙經營公
      司，並且借錢給公司，4,080,900 元都是公司向林文安借
      款的。」、「（問：陸續借貸的詳細情形？）次數很多，
      只是詳細情形我已經不記得了，林文安友用現金及匯款的
      方式，大部分都是用現金借款。．．．公司資金不夠，我
      會向顏佑反應，顏佑就會去聯絡林文安，林文安就會
      拿錢過來，我就知道這筆錢是公司向林文安借的，因為都
      是公司缺錢，需要資金運轉。」、「（問：是因為公司陸
      續有向林文安借貸4,080,900 元，所以才由公司及顏佑
      共同簽發本票？）因為公司向林文安借錢，所以才由公司
      發票。」、「（提示原證二借據，問：是否有見聞該借據
      簽立經過？）有，借據是顏佑叫我打的，是要讓林文安
      覺得安心，有雙重保證．．．」、「（問：所謂雙重保證
      是何意？）讓林文安放心而已，本來是有簽一張本票，本
      票是公司開立的，公司有跟林文安借錢，顏佑要擔保公
      司對林文安的債務，所以才又寫了這份借據。」等語（參
      本院卷第41-42 頁）相互吻合，並有被告提出之上海商業
      儲蓄銀行匯出匯款申請書3 紙（本院卷第90-91 頁）均顯
      示係被告匯至原告公司開設在第一銀行沙鹿分行帳戶
      之事實，可資佐憑。
  ２、原告2 人雖謂先前原告顏佑曾對證人許雅婷提出侵占之
      告訴，且自99年10月起之薪資即由被告支付，故證人許雅
      婷部分證述偏袒被告，並不可採云云，但原告2 人並未能
      提出任何證據證明證人許雅婷有因原告顏佑對之提出侵
      占告訴，即挾怨報復，故意為虛偽陳述之情事，且證人許
      雅婷僅係一般受薪上班族，既有按時上班，即得領取薪資
      ，被告於99年10月間已實際參與原告公司之經營，為
      該公司之經理人，雖由被告支付薪資，但仍係在履行原告
      公司對於證人許雅婷之給薪義務，並未改變證人許雅
      婷係受僱於原告公司之事實，是以尚無從單憑被告代
      為支薪之事實，即遽認證人許雅婷有何故意扭曲事實之動
      機及必要。故參酌證人許雅婷係原告公司之會計，對
      於公司帳務、資金收支、財務狀況均知之甚詳，且本件對
      立之兩造，原告顏佑為公司負責人，係證人許雅婷
      之老闆，被告則自96年起始受託至公司擔任經理人，並自
      斯時起始認識證人許雅婷，遍觀本件民事案卷及臺灣臺中
      地方法院檢察署100 年度偵字第113 號許雅婷被訴侵占案
      件之偵查案卷，尚查無任何證據顯示被告與證人許雅婷間
      有何特殊之情誼，足令證人許雅婷甘冒自身觸犯偽證罪責
      ，為偏袒被告而為不實證述。據上，應認證人許雅婷於本
      院經具結之上開證述，堪信符實，足以採之。準此，被告
      此部分之答辯，既與證人許雅婷之證述互核一致，即有依
      憑，亦堪採信。
  ３、原告2 人雖又以被告及證人許雅婷於臺灣臺中地方法院檢
      察署100 年度偵字第113 號偵查案件中，多次提到係原告
      顏佑欠被告錢等語，以及被告於100 年7 月11日、100
      年8 月10日言詞辯論時自承是原告顏佑向伊借的等語，
      欲證明系爭本票之4,080,900 元係原告顏佑個人向被告
      所借，與原告公司無關，但查：
    (1)被告於上開偵查案件中，雖曾於100 年1 月17日偵訊時陳
      稱：「顏佑欠我錢還沒有還」等語（參偵查卷第13頁）
      ，證人許雅婷於上開偵查案件中，亦曾於99年11月30日警
      詢及100 年1 月17日偵訊時供陳：公司負責顏佑先生欠
      被告錢等語（參警卷許雅婷該次警詢筆錄第3 頁、偵查卷
      第13頁），但細繹被告、證人許雅婷於上開偵查案件中之
      全部陳述，可知渠等亦曾提及當初係因原告公司資金
      出現危機，故請被告幫忙經營公司及管理帳務，並由被告
      出資約500 多萬元，解救公司危機，原告顏佑聲明願擔
      保連帶清償責任等情（參警卷所附被告99年11月30日警詢
      筆錄第2 頁、偵查卷第1 頁證人許雅婷之刑事答辯狀），
      核與被告及證人許雅婷在本院本件民事事件中之陳述相同
      。
    (2)又被告雖於本院100 年7 月11日言詞辯論時陳稱：「當初
      是原告顏佑向我借的」等語（本院卷第26頁背面），於
      本院100 年8 月10日言詞辯論時又陳稱：「都是顏佑向
      我借錢」等語（本院卷第40頁背面），但被告於100 年7
      月11日期日回答之全部內容為：「當初是公司向我借本件
      的借款，所以我要求系爭本票上要蓋公司的大小章，才能
      夠表示是公司向我借的，另外再由顏佑個人開出借據，
      借據上會只有顏佑開立，而不是由公司開立，是因為我
      不懂法律的規定，當初原證二的借據是許雅婷幫忙打字的
      ，當初是顏佑跟我借的，是口頭陳述，會計再幫忙書打
      成原證二的借據內容，再由顏佑看過確認無誤後簽名。
      顏佑是公司負責人，他以公司的名義來向我借款，我借
      錢時，還沒有在有限公司幫忙，是之後才進公司。．
      ．．」等語（本院卷第26頁背面）；於100 年8 月10日期
      日回答之全部內容為：「陸續借款，總共借款幾次我忘了
      ，大約有七、八次，實際次數因為太久了，已經不太記得
      ，支付方式有用現金，也有用匯款方式，每次借貸都是在
      公司內商談，都是顏佑向我借錢，都說公司有缺錢，資
      金有短缺，我如果是交付現金都是拿到公司，拿到公司時
      ，．．．如果是我、顏佑、許雅婷都在場時，顏佑會
      叫我把錢交給許雅婷，由許雅婷去處理公司的帳務．．．
      。匯款都是以我的名義用現金匯到公司帳戶．．．。我交
      付現金或匯款幾次後，許雅婷會將我的借款用在公司哪些
      項目，列個明細及金額交給顏佑確認無誤後，顏佑會
      在該憑據上簽名，因為當時公司常常缺錢，我要幫忙週轉
      ，所以沒有當次借款就要求書立該次憑據。．．．」等語
      （本院卷第40頁背面）。可知被告自始至終均辯稱是原告
      公司向其借款，所稱「是顏佑跟我借的」、「都是
      顏佑向我借錢」等句，只是在說明當初是由原告顏佑
      以公司負責人之身分，口頭向伊提出借款之請求而已。
    (3)據上，原告2 人顯然僅擷取被告及證人許雅婷在前開偵查
      案件中及本件民事事件審理中所陳之部分字句，斷章取義
      ，與被告及證人許雅婷之陳述真意不符，自無從資為認定
      系爭本票之4,080,900 元借款僅係原告顏佑個人向被告
      借款之依憑。原告此部分主張，要無足取。
  ４、至於如原證二所示借據內容雖為：「本人顏佑96年9 月
      26日至97年2 月4 日總共向林文安借款肆佰零捌萬零玖佰
      元整（＄0000000 ）恐口無憑特立此據，加一張本票  簽
      名：顏佑97.10.30」，但此借據係在被告陸續出借款項
      供原告公司經營之用，並於97年10月30日對帳會算出
      尚差欠4,080,900 元未清償被告後，經原告2 人共同簽發
      系爭本票為擔保，之後，同日再由原告顏佑所書立，且
      該借據之內容均是由原告顏佑唸給證人許雅婷繕打等情
      ，為兩造所不爭執，復經證人許雅婷結證無訛（參本院卷
      第41頁）。準此，如原證二所示之借據既係兩造已會算借
      款差額後，才由原告顏佑單方面所書立，而非於借貸之
      初即出具，則該借據內容是否與當初借貸之實況相符，即
      非無疑；再參以原告顏佑、被告、證人許雅婷均非熟稔
      法律之人，原告顏佑於系爭本票所載4,080,900 元借款
      借貸之際，又係原告公司之負責人，均由其出面與被
      告直接接洽，而由前段理由中，可知被告及證人許雅婷在
      陳述借貸過程時，對於原告顏佑係基於個人或原告
      公司之負責人身分，並未能詳加區辨，由於均是原告顏佑
      出面洽談借款，且原告顏佑係聲明願由其個人負連帶
      清償責任，才出具上開借據，供被告收執作為雙重擔保，
      則以被告、證人許雅婷之智識，在原告顏佑出具如原證
      二所示之借據內容時，未能當場就借據內容非記載係原告
      公司向被告借款一事，提出質疑，尚難認有何違背情
      理之處。從而，被告答辯稱：該借據會只由原告顏佑出
      具，而非要求原告公司開立，是因為其不懂法律之故
      等語，即足採信。
  ５、綜上所述，原告2 人主張系爭本票之4,080,900 元係原告
      顏佑個人所借，並非事實，委不可採；反之，被告答辯
      稱前開借款均是原告公司所借貸等語，方符實情，洵
      堪採信。
（四）被告之系爭本票債權是否業經原告2 人全數清償而不存在
      ？
  １、原告2 人主張被告受領自原告公司97年至99年一半之
      淨利，係原告公司對被告前開借款債權為清償，或原
      告公司對被告之贈與，此又為被告所否認，並答辯稱
      ：因原告公司遲未能清償系爭本票債權，故原告顏佑
      與被告協議在該項債務清償前，續委由被告無給職幫忙
      經營公司及管理財務，被告並得分配自96年9 月起，被告
      至公司參與經營而全部新招攬之工程，自97年3 月份起所
      結案工程盈餘百分之五十，作為被告參與原告公司經
      營之經理人津貼、車馬費等酬佣，故原告公司將97年
      至99年淨利之一半給付被告，並非用以清償前開借款債務
      等語。惟查，證人許雅婷於本院結證稱：「（問：兩造均
      不爭執公司於97年3 月間有提撥1,659,785 元、98年提撥
      885,475 元、99年提撥914,283 元給被告，你是否知道原
      因？）原證四的資料（按即公司平分淨利計算表，參
      臺中簡易庭卷第9 頁) 是我繕打的，是顏佑叫我製作這
      些內容，會撥一半的淨利給林文安，是林文安到公司幫忙
      ，給林文安的酬庸，也是當初請林文安來公司幫忙協助公
      司，顏佑同意要給林文安的條件。我會知道這樣的約定
      ，是因為我也在場。」、「（問：顏佑或公司曾否
      就公司向被告所借貸之4,080,900 元，為任何清償？）都
      沒有。」、「（問：97年10月30日在公司簽發原證三之本
      票時，是否有逐一就公司向林文安借貸之借款加以整理及
      計算？）我先算出借款金額後，經顏佑及林文安看過，
      並確認無誤，才開出這張本票。」、「（問：在97年3 月
      ，公司有將淨利1,659,785 元分給林文安，於97年10月30
      日在彙算公司向林文安借款金額，並簽發原證三之本票時
      ，是否有人提及已經於97年3 月以淨利清償部份借款，故
      應扣除該筆1,659,785 元？）沒有。」等語（本院卷第42
      -43 頁），而證人許雅婷到院之證述，既係就其本身之會
      計職掌及親身見聞之情節而為陳述，且尚查無其有故意虛
      構事實以偏袒被告之情事，自堪採信。從而，被告此部分
      之答辯，因與證人許雅婷之證述互核一致，亦堪信為真實
      ，而可採之；反之，原告此部分之主張，則乏憑證，要無
      足取。
  ２、原告2 人另又主張除被告受領原告公司97-99 年淨利
      合計3,459,543 元外，原告顏佑就系爭本票債務之餘款
      ，亦已清償完畢，並舉原證四清償債務計算表之備註欄記
      載「顏（按即顏佑）還董a （按即被告）私人借支」為
      證，以證明原告顏佑於97年12月17日已清償被告480,90
      0 元之事實，然此亦為被告所否認，並答辯稱原告2 人未
      清償分文等語，依民事訴訟法第277 條規定，自應由原告
      顏佑就此利己之事實，負舉證責任。然查，證人許雅婷
      於本院審理時係結證稱：「（問：原證四在被證欄有註記
      『12/17 顏還董a 私人借支』…，是否知道詳細情形？）
      是顏佑叫我記上去的，董a 是指林文安，但顏佑有無
      還給林文安，我就不清楚．．．我確實將公司的盈餘依照
      原證四所列之金額給付給林文安及顏佑，至於他們二人
      如何處分所取得之淨利，我就不清楚。」等語（本院卷第
      42頁背面），可知原證四之公司平分淨利計算表「備
      註」欄內之記載，僅係證人許雅婷依原告顏佑之指示而
      填載，只能認為係原告顏佑單方面之意見，並不能用以
      佐證原告顏佑此部分之主張為真，原告2 人又未能提出
      其他確切之證據證明原告顏佑有何以自己之錢財清償被
      告之事實，應認原告2 人關於原告顏佑已將系爭本票債
      務中，扣除3,459,543 元以外之其餘債務均清償完畢之主
      張，毫無證據證明，無法採信。
  ３、另按執行名義無確定判決同一之效力者，於執行名義成立
      前，如有債權不成立或消滅或妨礙債權人請求之事由發生
      ，債務人亦得於強制執行程序終結前提起異議之訴。強制
      執行法第14條第2 項定有明文。本件原告2 人既係基於前
      開規定，提起本件訴訟，自應就系爭本票經本院於99年11
      月24日以99年度司票字第5258號裁定准予強制執行確定前
      ，原告2 人業已清償被告之事實，具體敘明及舉證。至於
      被告持前開本票裁定對原告2 人強制執行，並由本院100
      年度司執字第5529號強制執行事件受理後，業於該執行程
      序中部分受償，則非該執行名義成立前所存在之消滅債權
      人即被告請求之事由，核與前開提起債務人異議之訴之要
      件即有未合，原告2 人以被告已在該強制執行程序中部分
      受償，主張被告就系爭本票債權有前開規定所稱消滅被告
      請求之事由發生，自無理由。
（五）原告2 人請求確認被告持有系爭本票債權不存在，有無理
      由？
      按在票據上簽名者，依票上所載文義負責。二人以上共同
      簽名時，應連帶負責。又按本票發票人所負責任，與匯票
      承兌人同。付款人於承兌後，應負付款之責。又執票人向
      本票債務人行使追索權時，得請求自到期日起如無約定利
      率者，依年利六釐計算之利息。票據法第5 條、第121 條
      、第52條第1 項、第124 條準用第97條第1 項第2 款分別
      有明定。再按本票之發票人苟已於該票據上為合法之發票
      行為，則對於執票人當然負到期付款之義務。最高法院20
      年上字第1178號判例可資參照。在本件中，系爭本票係原
      告公司向被告借貸合計4,080,900 元後，由原告2 人
      共同簽發，且原告2 人迄未清償被告分文等事實，業已審
      認如前，則對原告公司而言，乃係就自己之債務而簽
      發系爭本票，並非為原告顏佑之債務擔任保證人，並無
      原告2 人所主張違反公司法第16條第1 項規定之情事；且
      原告公司在被告聲請系爭本票裁定，並對原告2 人聲
      請強制執行前，亦未就系爭本票債務為任何清償，故亦無
      原告2 人所稱違反公司法第15條第1 項規定之情形。是以
      ，被告執系爭本票向本院聲請本票裁定，並經本院裁定准
      予強制執行確定前，原告2 人既未清償分文，則被告自得
      依票據之法律關係，請求原告2 人連帶給付系爭本票票面
      金額4,08 0,900元及自到期日即97年10月31日起至清償日
      止，按週年利率6 ％計算之利息，堪予認定。從而，原告
      2 人請求確認被告持有系爭本票債權不存在，為無理由。
（六）原告2 人請求撤銷本院100 年度司執字第5529號強制執行
      程序是否有理由？
      按執票人向本票發票人行使追索權時，得聲請法院裁定後
      強制執行。票據法第123 條定有明文。依上所述，原告2
      人在被告聲請法院強制執行前，既仍未就系爭本票債務清
      償，則本件被告持系爭本票向本院聲請本票裁定，並由本
      院以99年司票字第5258號裁定准予強制執行，再由被告執
      前開確定裁定向本院聲請強制執行，經本院100 年度司執
      字第5529號強制執行程序執行在案，自屬於法有據，並無
      違誤。從而，原告2 人訴請本院100 年度司執字第5529號
      強制執行程序應予撤銷，亦無理由。
四、本件事證已臻明確，兩造其餘攻擊防禦方法及證據，核與判
    決之結果不生影響，爰不一一論列，並此敘明。
五、結論：原告之訴為無理由，依民事訴訟法第78條，判決如主
    文。
中    華    民    國   100    年    9     月    30    日
                  民事第一庭    法  官  莊嘉蕙
正本係照原本作成。
如對本判決上訴，須於判決送達後20日內向本院提出上訴狀（須
附繕本）。如委任律師提起上訴者，應一併繳納上訴審裁判費。
中    華    民    國   100    年    9     月    30    日
                                書記官  吳詩琳